【裁判字號】    92,毒抗,478
【裁判日期】    921014
【裁判案由】    毒品危害防制條例
【裁判全文】
臺灣高等法院刑事裁定                            九十二年度毒抗字第四七八號
    抗  告  人
    即  被  告  甲○○
右抗告人因違反毒品危害防制條例案件，不服臺灣板橋方法院民國九十二年九月三日
裁定（九十二年度毒聲字第二七三八號，偵查案號：九十二年度毒偵字第二二三四號
，聲請案號：九十二年度聲戒字第九三五號）提起抗告，本院裁定如左：
    主  文
抗告駁回
    理  由
一、本件抗告意旨略以：抗告人於八十九年九月二十日強制戒治期滿出獄後，未再碰
    觸過毒品。僅因抗告人擔心朋友「黑松」留在家中之毒品惹罪上身，欲將毒品交
    還給「黑松」，卻在未還給「黑松」之前於九十二年七月一日為警查獲。原裁定
    以抗告人於八十八年第一次吸食安非他命即以有繼續施用毒品傾向裁定戒治一年
    ，實為不當。且抗告人對原裁定之尿液檢驗結果有所質疑，願再接受尿液檢驗，
    以證明無辜。退步言之，抗告人本次若有吸用毒品，亦屬第二次施用，何以不能
    觀察勒戒？原裁定對被告有利之抗辯不採逕行，則原裁定令抗告人入戒治處所施
    以強制戒治一年，其認事用法顯然不當。何況，抗告人父親在澎湖監獄執行中、
    母親已逝，惟家中尚有獨力撫養之七歲女兒，如遭戒治，七歲之女將無人照顧，
    懇請鈞院將原裁定撤銷云云。
二、抗告人甲○○雖否認有施用安非他命之事實，並辯稱：抗告人擔心朋友「黑松」
    留在家中之毒品惹罪上身，欲將毒品交還給「黑松」，卻在未還給「黑松」之前
    於九十二年七月一日為警查獲。惟查：抗告人前因施用毒品，觀察勒戒後，因有
    繼續施用毒品之傾向，經法院裁定令入戒治處所施以強制戒治，於八十九年九月
    二十日強制戒治期滿後，經臺灣板橋地方法院檢察署檢察官於九十年一月二十一
    日，以九十年度戒毒偵字第七九號為不起訴處分確定，此有本院被告全國前案紀
    錄表附卷足稽。其次，抗告人獲案後，於九十二年七月一日十九時許，經警詢問
    後所採尿液經送臺北市立療養院以ＥＩＡ酵素免疫分析法初步檢驗，並以ＧＣ／
    ＭＳ氣相層析質譜儀法確認檢驗，鑑驗結果確呈安非他命陽性反應，亦有臺北市
    政府警察局信義分局偵辦抗告人涉嫌煙毒麻藥案尿液對照表及臺北市立療養院九
    十二年七月十八日煙毒尿液檢驗報告影本各乙紙附卷可稽（見原審卷第二六、二
    七頁）。而甲基安非他命經口服投與後約百分之七十於二十四小時內自尿中排出
    ，約百分之九十於九十六小時內自尿中排出，由於甲基安非他命成分之檢出與其
    投與方式、投與量、個人體質、採尿時間與檢測儀器之精密度等諸多因素有關，
    因此僅憑尿液中呈安非他命陽性反應，並無法確實推算吸食時間距採集時間之長
    短，惟依上述資料推斷，最長可能不會超過四日，業經行政院衛生署食品檢驗局
    八七年二月八日 (八一）藥檢一字第○○一一五六號函示明確。查被告之尿液檢
    體既呈安非他命之陽性反應，足見其於採尿前之九十六小時內某時，在不詳地點
    ，施用毒品安非他命。再者，本案之尿液檢體，係警方提供乾淨空瓶供抗告人親
    自尿入、封瓶，且核對臺北市政府警察局信義分局偵辦抗告人涉嫌煙毒麻藥案尿
    液對照表及臺北市立療養院九十二年七月十八日煙毒尿液檢驗報告尿液編號確認
    無誤，應無誤採尿液送驗之可能。即便抗告人重行檢驗，僅足以證明抗告人於採
    尿前四日內未施用安非他命，而不能推翻上開抗告人尿液之檢驗結果，況尚有抗
    告人持有之安非他命扣案。綜上，抗告人施用毒品安非他命之事證明確，其辯稱
    未施用第二級毒品安非他命云云，顯係卸責避就之詞，抗告人請求再檢驗乙節，
    實無必要。
三、抗告人於強制戒治期滿，經檢察官為不起訴處分後，五年內再犯毒品危害防制條
    例第十條之施用毒品罪，應堪認定，原審因之依檢察官之聲請，依毒品危害防制
    條例第二十三條第二項之規定，裁定抗告人令入戒治處所施以強制戒治一年，經
    核並無不合。末按，施用毒品者若非身心癮併同戒除，則再犯之比例頗高，此為
    週知之事實，戒治之目的除了可使受戒治人短暫與社會不良之誘因隔絕，且亦施
    以相當之教化，使受戒治人能確保毒癮之戒絕以儘速回復社會，抗告人所指之家
    庭因素，縱無不實，宜屬另尋社會救濟管道輔導之問題。綜上所述，本件抗告人
    執前詞抗告，難認有理由，應予駁回。
據上論斷，應依刑事訴訟法第四百十二條，裁定如主文。
中      華      民      國    九十二    年      十      月     十四     日
                              臺灣高等法院刑事第七庭
                                  審判長法  官  吳  啟  民
                                        法  官  蘇  隆  惠
                                        法  官  林  瑞  斌
右正本證明與原本無異。
王得再抗告。
                                        書記官  丁  淑  蘭
中      華      民      國    九十二    年      十      月     十四     日


司法院資訊處製作；財團法人民間司法改革基金會備份。
